臺灣臺南地方法院刑事判決　　　　　　100年度簡上字第104號
上　訴　人　王允中
即　被　告
上列上訴人即被告因傷害案件，不服本院民國 100年4月13日100
年度簡字第725號第一審簡易判決（聲請簡易判決處刑案號：100
年度偵字第1117號），提起上訴，本院管轄之第二審合議庭判決
如下：
    主  文
上訴駁回。
王允中緩刑貳年。
    事  實
一、王允中於民國99年12月11日18時30分許，在臺南縣仁德鄉（
    現改制為臺南市仁德區○○○路○段77號 「園中園大樓」之
    管理室（下稱本件管理室)內， 因勤務交班事務與同事張超
    群發生口角，張超群在和王允中爭執時，因同時有用右手食
    指指向王允中之動作，王允中見狀心生不滿，竟萌生傷害人
    身體之犯意，突然用口咬住張超群之右手食指，致使張超群
    因而受有右手食指2處各約1公分之撕裂傷。
二、案經告訴人張超群訴由臺南市政府警察局歸仁分局報告臺灣
    臺南地方法院檢察署檢察官偵查後聲請簡易判決處刑。
    理  由
壹、證據能力部分
一、告訴人張超群於司法警察及檢察事務官調查中之陳述，以及
    臺南市政府歸仁分局100年8月5日南市警歸偵字第100001784
    2號函及函附職務報告、被告王允中提出之 100年6月14日、
    同年7月14日、同年8月9日郵政國內匯款執據各1份，檢察官
    及被告於本院調查證據時，均知曉為審判外之言詞及書面陳
    述，且至言詞辯論終結前均未聲明異議，本院審酌上開陳述
    作成時之情況，尚無違法不當之瑕疵，且與本件事實具有關
    聯性，認為以之作為證據應屬適當， 依刑事訴訟法第159條
    之5第2項規定，得為證據。
二、告訴人之臺南市立醫院診斷證明書1份， 為醫師針對個案而
    製作之診斷書， 雖與刑事訴訟法第159條之4第1款所示之公
    務員職務上製作之紀錄文書或證明文書不符，亦與刑事訴訟
    法第159條之4第2款所示之於通常業務過程不間斷、 有規律
    而準確記載，大部分紀錄完成於業務終了前後，並未預見日
    後可能提供作為證據之紀錄文書或證明文書有間（該款之立
    法理由可參），然查醫師依醫師法第17條規定，如無法令規
    定之理由，不得拒絕診斷書之交付，且若出具與事實不符之
    診斷書，依醫師法第28條之4第5款規定，可處新臺幣10萬元
    以上50萬元以下罰鍰，並得併處限制執業範圍、停業處分1
    個月以上1年以下或廢止其執業執照，情節重大者， 並得廢
    止其醫師證書，可知醫師出具之診斷書若有錯誤、虛偽，醫
    師之執業執照、醫師證書均可能因而廢止，是其正確性甚高
    ，且司法機關隨時可以調取醫師依醫師法第12條規定而製作
    ，並由醫師執業之醫療機構依醫療法第48條規定保存之病歷
    與之相互核對，設有錯誤，甚易發現並糾正，故醫師依醫師
    法第17條之規定出具之診斷書，應與公務員職務上製作之文
    書具有同等程度之可信性， 屬於刑事訴訟法第159條之4第3
    款所稱其他於可信之特別情況下所製作之文書，則上開診斷
    證明書，既係醫師依醫師法第17條規定出具之診斷書，而屬
    刑事訴訟法第159條之4第3 款所稱其他於可信之特別情況下
    所製作之文書，有證據能力。
三、傳聞法則係對於被告以外之人於審判外之言詞或書面陳述，
    亦即針對被告以外之人於審判外以言詞或書面所為之供述證
    據而為之規範，中華郵政股份有限公司臺南郵局100年10月2
    1日南營字第1001800777號函附告訴人之0000000號帳戶之查
    詢未印摺交易詳情1份， 係郵局就上開帳戶之交易使用情形
    ，以機械記錄方式列印而出之資料，性質上並非供述證據，
    則上開證據無刑事訴訟法第159條第1項規定之適用，且又未
    見有何違法取得或不具真實性之情狀，應認有證據能力。
貳、實體部分
一、訊據被告對於其於99年12月11日18時30分許，本件管理室內
    ，因勤務交班事務與告訴人發生口角，並有用口咬住告訴人
    之右手食指，使告訴人因而受有右手食指2處各約1公分之撕
    裂傷等情，固為坦承，惟辯稱：告訴人用手指指向我的臉，
    差點戳到我的眼睛，且還戳到我的嘴角，告訴人有攻擊我之
    意圖，我基於自衛才咬告訴人之手指，應屬正當防衛之行為
    云云。經查：
    (一)被告曾於上揭時、地，用口咬住告訴人之右手食指，告訴
      人並因而受有右手食指2處各約1公分之撕裂傷之情，為被
      告所坦認，核與告訴人於司法警察及檢察事務官調查中之
      指訴情節相符， 並有告訴人之臺南市立醫院診斷証明書1
      份附卷可稽（見警卷第8頁）， 足認被告上開任意性之自
      白確與事實相符，其確有用口咬住告訴人之右手食指，並
      使告訴人受到上開傷害之行為。
    (二)再按對於現在不法之侵害，而出於防衛自己或他人權利之
      行為，始為不罰，刑法第23條定有明文。故正當防衛之要
      件，必對於現在之不法侵害，始能成立，若侵害已過去，
      或預料有侵害而侵害尚屬未來，則其加害行為，自無成立
      正當防衛之可言（最高法院19年上字第1174號、30年上字
      第1040號判例意旨參照）。被告於司法警察及檢察事務官
      調查中即陳稱：當日交班而我在核對資料時，告訴人不耐
      煩而咆嘯，我說交接又不差這5分鐘， 不用這麼兇，告訴
      人聽了不高興就罵我，我也罵回去，告訴人並比手畫腳，
      用手指比我的臉及嘴角，因其動作很大，有輕輕點到我的
      嘴角，我因為很氣憤，就咬其右手食指，並推其至牆邊，
      我與告訴人並無互毆， 我本身亦無受傷等語（見警卷第2
      、3頁，偵卷第4頁），且告訴人亦迭於司法警察及檢察事
      務官調查中陳稱：因為被告交班動作慢，我向其表示慢吞
      吞做什麼，其就回稱「有差5分鐘嗎」， 我就說你在「蛇
      啥小（臺語）」，被告就回罵，我用右手食指指向被告說
      這是罵我，當時我既未拿武器，也沒有氣功或彈指神功，
      不會對其造成傷害，然被告在我不注意時，咬住我的右手
      食指成傷等語（見警卷第6頁，偵卷第4頁），則由上開所
      述，告訴人固因勤務交班事務而與被告發生口角，且告訴
      人曾有同時用手指指向被告而與被告互罵之舉動，然告訴
      人僅是用手指指向被告而對被告進行指責，其既無持武器
      ，亦無刻意用手或手指而對被告施展攻擊之侵害動作，而
      被告亦未見有何傷勢而可顯示其業有遭到攻擊之跡象，在
      客觀上無從認為被告在當時係處於遭到現時存在之侵害之
      狀態，已與前開正當防衛之要件不符，且況再參以若僅欲
      排除被人用手指向之情狀，衡情用手將他人之手推開即可
      達成，然被告卻捨此不為，直接採取張口咬住告訴人之手
      指成傷，反而對告訴人施以積極侵害之作為，更彰顯被告
      並非基於防衛，其原本即出於傷害告訴人之犯意而為等情
      綜合以觀，被告辯稱告訴人有用手指戳擊之攻擊意圖云云
      ，已不可採，且其傷害告訴人之所為，亦因不合正當防衛
      之要件，不容其據為卸責之理。
    (三)又被告雖聲請傳喚證人楊振祥，以及勘驗本件管理室於案
      發當日18時20分至18時40分之監視器拍攝錄影畫面，藉以
      明瞭當時事發過程等語。惟查被告亦稱楊振祥於本件事發
      當時並不在場等語（見本院卷第29頁），則楊振祥既非在
      場目擊，無從由其得知事發經過，實無傳喚之必要；又警
      員曾於99年12月12日15時40分受理本案後，於同日19時40
      分許至本件管理室內勘查，該大樓之主委並在現場播放監
      視器內容，然監視器鏡頭之拍攝角度未攝錄至管理室內，
      無被告與告訴人之畫面，遂請主委無庸燒錄光碟，且現因
      時間已久，監視器存檔內容業遭覆蓋等情，有臺南市政府
      警察局歸仁分局 100年8月5日南市警歸偵字第1000017842
      號函附受理本案之警員之職務報告1份在卷可憑（ 見簡上
      卷第36頁），故本件管理室所在之監視器，其攝錄範圍並
      未及於管理室內，無從由此呈顯本件事發經過，且存檔內
      容已消失不存，亦無進行勘驗之必要。
    (四)綜上所述，被告所辯云云，無可為採，本件事證明確，被
      告犯行洵堪認定。
二、核被告所為，係犯刑法第277條第1項之傷害罪。原審以本案
    罪證明確， 因而適用刑法第277條第1項前段、第41條第1項
    ，刑法施行法第1條之1規定，並審酌被告不思理性討論問題
    ，僅因工作交班事宜溝通不良，即引發本案，所為實不足取
    ，惟念被告素行尚可，兼衡被害人受有右手食指撕裂傷之傷
    勢，暨犯後於原審時仍未達成和解，取得對方原諒之情況及
    其智識程度、家庭經濟狀況等一切情狀，量處拘役20日，並
    諭知如易科罰金之折算標準，其認事用法，均無不合，量刑
    亦屬適當，被告以其傷害行為係出於正當防衛為由，指摘原
    判決不當而執為上訴，為無理由，應予駁回。
三、末查被告先前未曾因故意犯罪受有期徒刑以上刑之宣告，有
    臺灣高等法院被告前案紀錄表在卷可參，其因一時氣憤衝動
    ，致失慮而為本件犯行，然於第二審審理中，業與告訴人於
    100年5月31日達成和解，獲告訴人不再追究，並依調解內容
    分期給付和解金額完畢，有本院 100年度新簡調字第50號調
    解筆錄及被告提出之100年6月14日、同年7月14日、同年8月
    9日郵政國內匯款執據， 以及中華郵政股份有限公司臺南郵
    局100年10月21日南營字第1001800777號函附告訴人之00000
    00號帳戶之查詢未印摺交易詳情各1份附卷可參（ 見簡上卷
    第16、18、32、40、60、61頁），容見被告存有積極彌補過
    錯之心意及舉動，信經本次偵查、審理程序，當知所警惕而
    無再犯之虞，本院因認上開所宣告之刑以暫不執行為適當，
    爰依刑法第74條第1項第1款規定，併予諭知緩刑2年， 以啟
    自新。
據上論斷，應依刑事訴訟法第455條之1第3項、第368條，刑法第
第74條第1項第1款，判決如主文。
本案經檢察官吳書嫺到庭執行職務。
中    華    民    國  100    年    12    月    16    日
                  刑事第五庭審判長法  官  田幸艷
                                  法  官  余玟慧
                                  法  官  陳威龍
以上正本證明與原本無異。
不得上訴。
                                  書記官  蘇嬿合
中    華    民    國   100    年    12    月    16    日
附錄本案論罪科刑法條全文：
刑法第277條第1項：
傷害人之身體或健康者，處3年以下有期徒刑、拘役或1千元以下
罰金。